臺灣嘉義地方法院民事簡易判決
111年度嘉簡字第176號
原      告  臺灣產物保險股份有限公司台中分公司

法定代理人  廖原益  
訴訟代理人  黃順利  
被      告  蔡○翰    姓名、地址詳卷
兼
法定代理人  蔡宏志  

上列當事人間請求侵權行為損害賠償(交通)事件，本院於民國11
1年4月15日言詞辯論終結，判決如下：
    主  文
被告應連帶給付原告新台幣（下同）106,383元，及自民國111年
3月23日起至清償日止，按週年利率百分之5計算之利息。
原告其餘之訴駁回。
訴訟費用1,440元，其中1,147元由被告連帶負擔，餘由原告負擔
。
本判決第1項得假執行。 
    事實及理由
一、被告經合法通知，未於言詞辯論期日到場，核無民事訴訟法
    第386條所列各款情形，爰依原告之聲請，由其一造辯論而
    為判決。
二、原告主張：被告蔡○翰於110年10月3日21時許，駕駛車牌號
    碼0000-00號自用小客車（下稱被告車輛）於嘉義市東區光
    華路與吳鳳北路口，因遭警攔查而衝撞由原告所承保，分別
    由訴外人陳彥廷、李祐宸所駕駛之車牌號碼000-0000號自用
    小客車（下稱A車）、BGF-6071號自用小客車（下稱B車，與
    A車合稱系爭車輛），致系爭車輛受損（下稱本件事故）。
    系爭車輛經送修後支出修理費用合計133,592元【A車修繕費
    用為52,150元（含工資10,300元、烤漆16,000元、零件25,8
    50元）、B車修繕費用為81,442元（含工資8,846元、烤漆6,
    486元、零件66,110元）】，原告已依保險契約條款賠付完
    畢。經查，被告蔡○翰為未成年人，於本件事故中，除無照
    駕駛亦有衝撞系爭車輛之情事，依民法第187條第1項前段，
    其法定代理人即被告甲○○亦應連帶負損害賠償責任。爰依保
    險法第53條、民法第184條第1項前段、第191條之2、第187
    條第1項前段之規定提起本件訴訟。並聲明：被告應連帶給
    付原告133,592元，及自起訴狀繕本送達翌日起至清償日止
    ，按年息百分之5計算之利息。
三、被告未於言詞辯論期日到場，亦未提出書狀作何聲明或陳述
    。
四、得心證之理由：
㈠、按因故意或過失，不法侵害他人之權利者，負損害賠償責任
    ；汽車、機車或其他非依軌道行駛之動力車輛，在使用中加
    損害於他人者，駕駛人應賠償因此所生之損害；被保險人因
    保險人應負保險責任之損失發生，而對於第三人有損失賠償
    請求權者，保險人得於給付賠償金額後，代位行使被保險人
    對於第三人之請求權，但其所請求之數額，以不逾賠償金額
    為限，民法第184條第1項前段、同法第191條之2、保險法第
    53條第1項分別定有明文。 
㈡、本件原告主張系爭車輛於上開時、地與被告車輛碰撞而受損
    之事實，業據提出道路交通事故當事人登記聯單、交通事故
    現場圖、估價單、車輛維修照片、電子發票證明聯、統一發
    票等件為證（本院卷第9至13、21至47、53至71頁），復有
    本件肇事事故資料可參（本院卷第83至109頁），而被告已
    於相當時期受合法之通知，而於言詞辯論期日不到場，亦未
    提出任何書狀作何聲明及陳述，依民事訴訟法第280條第3項
    前段準用同條第1項前段之規定，視同自認，堪信原告之主
    張為真實。又依本件事故資料可知，本件係因被告蔡○翰為
    警攔查時欲駕車逃逸而衝撞系爭車輛，被告蔡○翰就本件事
    故之發生確有過失，且應負全部之肇事責任。被告蔡○翰之
    過失行為與系爭車輛所受損害間復有相當因果關係，被告蔡
    ○翰自應就系爭車輛所受損害負賠償責任。又原告就其承保
    之系爭車輛既已完成保險理賠，其依保險法第53條第1項規
    定代位請求被告蔡○翰賠償所受損害，洵屬有據，應准許之
    。
㈢、按物被毀損時，被害人除得依民法第196條請求賠償外，並不
    排除民法第213條至第215條之適用。依民法第196條請求賠
    償物被毀損所減少之價額，得以修復費用為估定之標準，但
    以必要者為限（例如：修理材料以新品換舊品，應予折舊）
    （最高法院77年度第9次民事庭會議決議意旨參照）。查本
    件系爭車輛修復費用共133,592元，其中加計百分之5營業稅
    後之零件（材料）費用為A車25,850元、B車66,110元，即未
    稅零件費用為A車24,619元、B車62,962元（計算式為：A車
    ：25,850元÷1.05＝24,619元、B車：66,110元÷1.05＝62,962
    元，元以下四捨五入）。又依前揭說明，依估價單所載系爭
    車輛之修復既以新零件更換被毀損之舊零件，自應將零件折
    舊部分予以扣除。而依行政院所頒「固定資產耐用年數表」
    及營利事業所得稅查核準則第95條第6項規定，自用小客車
    之耐用年數為5年，平均每年折舊率20%，固定資產提列折舊
    採用平均法者，以1年為計算單位，其使用期限未滿1年者，
    按實際使用之月數相當於全年之比例計算之，不滿1月者，
    以月計。準此，A車、B車之出廠日為106年5月、110年1月，
    有A車、B車之行車執照在卷可稽（本院卷第49、73頁），計
    至發生車禍日110年10月3日止，A車、B車實際使用年數為4
    年5月又3日、9月又3日，以4年6月、10月計，故A車、B車零
    件費用扣除折舊後之費用為6,155元、54,217元（計算式如
    附表一、二所示），加計零件營業稅1,231元、3,148元，工
    資10,300元、8,846元，烤漆16,000元、6,486元，本件原告
    所承保之A車、B車因車禍所支出之修復費用，應以106,383
    元為必要，逾此範圍即屬無據，不應准許。
㈣、按滿七歲以上之未成年人，有限制行為能力；無行為能力人
    或限制行為能力人，不法侵害他人之權利者，以行為時有識
    別能力為限，與其法定代理人連帶負損害賠償責任；前項情
    形，法定代理人如其監督並未疏懈，或縱加以相當之監督，
    而仍不免發生損害者，不負賠償責任，民法第13條第2項、
    第187條第1項前段及第2項定有明文。又法定代理人對無行
    為能力人或限制行為能力人之侵權行為，以負責為原則，免
    責為例外，故民法第187條第2項所定免責要件，應由法定代
    理人負舉證之責（最高法院72年度台上字第953號裁判意旨
    參照）。查被告蔡○翰因有上開侵權行為致系爭車輛受有損
    害，已如前述，其當時為19歲（91年5月出生），是於侵權
    行為時即110年10月3日尚未滿20歲，為限制行為能力人，且
    其於為上開侵權行為時顯有識別能力，原告依民法第187條
    第1項前段規定，主張由其法定代理人即被告甲○○負連帶賠
    償責任，洵屬有據。　　　　
五、從而，原告依保險法第53條第1項、民法第184條第1項前段
    、第191條之2前段、第187條第1項前段之規定，請求被告連
    帶給付106,383元及自起訴狀繕本送達翌日即111年3月23日
    （本院卷第225頁）起至清償日止，按年息百分之5計算之利
    息，為有理由，應予准許；逾此部分之請求，則無理由，應
    予駁回。
六、本件係屬民事訴訟法第427條訴訟適用簡易程序所為被告部
    分敗訴之判決，依同法第389條第1項第3款規定，應依職權
    宣告假執行。
七、訴訟費用：本件訴訟費用確定為第一審裁判費1,440元，依
    民事訴訟法第79條、第85第2項之規定，由被告連帶負擔1,1
    47元，餘由原告負擔。
中　　華　　民　　國　　111 　年　　4 　　月　　29　　日
                          臺灣嘉義地方法院嘉義簡易庭
                                  法　官　陳美利
以上正本係照原本作成。
如對本判決上訴，須於判決送達後20日內向本庭（嘉義市文化路
308之1號）提出上訴狀（均須按他造當事人之人數附繕本）。如
委任律師提起上訴者，應一併繳納上訴審裁判費。
中　　華　　民　　國　　111 　年　　4 　　月　　29　　日
                                  書記官  林金福
附表一：A車零件折舊計算方式：
1.殘價＝取得成本÷( 耐用年數＋1)即24,619÷(5+1)≒4,103（小數
  點以下四捨五入）。
2.折舊額 ＝(取得成本－殘價)×1/（耐用年數）×（使用年數）即(
  24,619－4,103) ×1/5×（4+6/12）≒18,464（小數點以下四捨五
  入）。
3.扣除折舊後價值＝（新品取得成本－折舊額）即24,619－18,464＝
  6,155
附表二：B車零件折舊計算方式：
1.殘價＝取得成本÷( 耐用年數＋1)即62,962÷(5+1)≒10,494（小數
  點以下四捨五入）。
2.折舊額 ＝(取得成本－殘價)×1/（耐用年數）×（使用年數）即(
  62,962－10,494) ×1/5×（0+10/12）≒8,745（小數點以下四捨
  五入）。
3.扣除折舊後價值＝（新品取得成本－折舊額）即62,962－8,745＝5
  4,217